【裁判字號】    98,交聲,702
【裁判日期】    980612
【裁判案由】    交管條例聲異
【裁判全文】
臺灣板橋地方法院交通事件裁定         98年度交聲字第702號
原處分機關  交通部公路總局臺北區監理所
異  議  人
即受處分人  甲○○
上列受處分人因違反道路交通管理處罰條例案件，對於交通部公
路總局臺北區監理所於98年2 月24日所為之處分（原處分案號：
北監自裁字裁40-Z00000000號）聲明異議，本院裁定如后：
    主  文
異議駁回。
    理  由
一、原處分意旨略以：異議人即受處分人甲○○於民國95年10月
    9 日6 時28分許，駕駛車牌號碼G7-7080 號自用小客車，行
    經國道五號高速公路北上48.9公里處時，因經雷射測速測定
    行速156 公里，業已超過限速90公里，有超速66公里之違規
    ，經警當場製單舉發，原處分機關查證違規屬實，爰依道路
    交通管理處罰條例第43條第1 項第2 款、第24條、第63條第
    1 項第3 款之規定，就該次違規行為，裁處罰鍰新臺幣20,
    000 元，記違規點數3 點，並施以道安講習。
二、異議意旨略以：(一)異議人於警方攔停時，係因警方告知有行
    車時使用行動電話之違規，異議人方在交通違規罰單上簽名
    ，惟警員當場稱事後會寄罰單予異議人，並未當場交付該違
    規罰單予異議人。(二)本件經異議人申訴後，回覆異議人之函
    文內容含糊不清，應付了事，並未提出照片或其他證據證明
    異議人之違規行為。(三)內政部警政署國道公路警察局第九警
    察隊出具之97年12月17日、98年12月13日2 份函文中所載處
    罰條文不同，處罰條文任由警員隨意更改，異議人不明白其
    用意何在。爰聲明異議，請求撤銷原處分云云。
三、按汽車駕駛人，駕駛汽車行車速度超過規定之最高時速60公
    里以上，處新臺幣（下同）6 千元以上2 萬4 千元以下罰鍰
    ，並當場禁止其駕駛，且應接受道路交通安全講習；又汽車
    駕駛人有第43條情形者，除依原條款處罰鍰外，並予記違規
    點數3 點，道路交通管理處罰條例第43條第1 項第2 款、第
    24條第1 項第3 款及第63條第1 項第3 款分別定有明文。
四、本件異議人於95年10月9 日6 時28分許，駕駛車牌號碼G7-7
    080 號自用小客車，行經國道五號高速公路北上48.9公里處
    ，並經警攔停舉發違規等情，已為異議人所不爭，異議人雖
    以前詞置辯，惟查：
  (一)異議人於前揭時、地駕駛汽車超速之違規事實，業據負責本
    案舉發之內政部警政署國道公路警察局第九警察隊蘇澳分隊
    警員乙○○到庭具結證稱：95年10月9 日清晨6 點28分，伊
    跟小隊長陳勇良在國道五號北向48.9公里處避車彎執行取締
    超速勤務，當場以雷達測速器測得自小客車G7-7080 號行速
    156 公里，伊等當場開警示燈，並由伊在車外以紅色指揮棒
    指揮該車停車受檢，經向駕駛索閱行照、駕照核對無誤後，
    當場依路交通管理處罰條例第43條第1 項第2 款予以告發，
    告發完後，當場由甲○○簽收發單，並告知到案期限及到案
    處所，通知聯交付駕駛人之後，請其離開。伊等是測到駕駛
    人超速才攔停，本件不是因為他講電話才攔停，而確實是他
    超速違規才攔停，至於他有無講電話伊沒有印象。如果紅單
    沒有交付給異議人，或是異議人拒絕收受，伊等會在收受通
    知聯者簽章攔內註明原因，本件他有簽名，所以伊等確定有
    當場給他罰單等語（見本院卷第33頁反面），衡諸證人乙○
    ○與異議人間，不僅未有任何怨隙，且係毫不相識之人，衡
    情證人乙○○應無設詞攀誣，或虛構違規事實以陷害異議人
    之理。況警員執行公務時，本身即受有行政懲處責任之監督
    ，且其到庭具結作證，更係以刑事責任擔保其證言之真實性
    ，再參諸交通警察或依法令執行交通稽查任務人員，開單舉
    發違反道路交通管理處罰條例所列之違規事實，經公路主管
    機關或警察機關所為之裁決處罰，本質上為行政處分，係公
    務員基於職務上權力，依法就特定之具體事件所為具公法上
    效果之單方行政行為。基於公務員為公法上行為具有公信力
    之原則，該行政處分當可被推定為真正，且其據以依法處分
    之事實認定，亦應可推定為正確無誤，故本此公信原則，立
    法者乃賦予行政機關制定違反道路交通事件統一裁罰標準及
    處理細則，使執勤警員得當機處分以達其維護交通秩序、安
    全之行政目的。反之，若謂公務員一切行政行為均需預留證
    據以證其實，則國家行政勢必窒礙難行，據此，刑事訴訟法
    就犯罪證據有關之規定中與屬行政秩序罰之交通違規裁罰本
    質不合之部分，自不在準用之列。從而，交通違規行政爭訟
    之舉證責任原理，應非如刑事案件中，必須超越任何合理懷
    疑，始可為有罪判決之嚴格程度，而係應與民事訴訟之舉證
    責任原理相類似，亦即基本上應就行政機關與人民所各自主
    張有利於己之事實，分配其應盡之舉證責任，而非逕予準用
    刑事訴訟法上之「無罪推定」原則，此觀諸行政訴訟法第13
    6 條規定行政訴訟程序準用民事訴訟法第277 條舉證責任分
    配原則之立法意旨，即可明瞭，故證人乙○○警員本其維護
    交通秩序、安全職責所為之本件舉發，自應受到合法、正確
    之推定，且其到庭具結作證，更係以刑事責任擔保其證言之
    真實性。經核無任何證據足資證明本件執勤警員確有捏造事
    實違法取締之情事，故證人乙○○警員本其維護交通秩序、
    安全職責所為之本件舉發，自應受到合法、正確之推定。況
    觀諸內政部警政署國道公路警察局95年10月9 日公警局交字
    第Z00000000 號舉發違反道路交通管理事件通知單上「收受
    通知聯者簽章」欄，已有異議人之簽名，異議人亦自承該簽
    名確為其所簽（見本院卷第25頁反面），異議人既係識字之
    成年人，其於「收受通知聯者簽章」欄簽名，何能空言否認
    業已收受上述舉發違反道路交通管理事件通知單，再參以異
    議人於本件遭警攔停舉發前，曾因騎乘機車闖紅燈之違規，
    遭警攔停當場舉發，異議人亦當場簽收舉發違反道路交通管
    理事件通知單等情，亦據異議人於本院訊問時自承在卷（見
    本院卷第25頁反面），則衡諸異議人曾遭警當場製單舉發並
    簽收之經驗，其於本件舉發違反道路交通管理事件通知單簽
    名後，倘警方未給予本件舉發違反道路交通管理事件通知單
    ，焉有不當場索取或爭執之理？凡此均足徵本件異議人於上
    揭時、地駕車行駛於高速公路，確有行車速度超過規定之最
    高速限60公里以上之違規行為，並遭警攔停當場舉發，異議
    人亦當場簽收舉發違反道路交通管理事件通知單，異議人所
    辯其係因警方告知有行車時使用行動電話之違規，方在交通
    違規罰單上簽名，警方並未當場交付違規罰單乙節，尚難信
    實。
  (二)次按行政機關應依職權調查證據，不受當事人主張之拘束，
    對當事人有利及不利事項一律注意，行政程序法第36條定有
    明文。而對於駕駛人超速行駛之當場舉發，法無明文僅能以
    照片或錄影紀錄憑以認定，應由行政機關本於職權調查一切
    證據後認定之，否則倘要求一律須以照片或錄影紀錄證明，
    非但虛耗國家資源，且顯然違反道路交通行政具有之機動、
    迅速、多元特性，有害主管機關稽查不法、維護道路交通安
    全之行政目的。蓋於未裝設自動測速感應攝影器材路段，就
    高速行駛等一瞬間突發之交通違規行為，因員警並無足夠時
    間能於發現後及時攝影取證，事實上亦僅能仰賴舉發員警依
    測速槍目視為之，如無其他證據顯示舉發員警有誤認或故意
    構陷之情事時，尚難以舉發員警無法提出其他證據佐證，即
    認其所述不可採信，否則該未裝設自動測速感應攝影儀器之
    路段，豈非陷入駕駛人得任意超速違規之狀態，自非妥適。
    故於審酌本件執勤員警當時係使用具公信力之科學儀器，施
    測過程未見任何異常現象，據以認定違規事實成立者，洵屬
    法之所許。準此，異議人質疑員警未提出照片或其他證據證
    明云云，亦難採為有利於異議人之認定。
  (三)末查，本件異議人因向交通部公路總局臺北區監理所提出申
    訴，內政部警政署國道公路警察局第九警察隊於97年12月17
    日以公警九交字第0970974802號函覆查處情形，該函文雖將
    本件異議人違反法條誤載為「道路交通管理處罰條例第33條
    第1 項第1 款」，惟本件舉發違反道路交通管理事件通知單
    及原處分機關於98年2 月24日所為裁決處分中所載之舉發違
    反法條均載為「道路交通管理處罰條例第43條第1 項第2款
    」，並均已合法送達於異議人收受無訛，有該通知單、處分
    書及送達證書影本各1 份附卷足憑，則就異議人權益即不生
    影響，是以上開函文雖有誤載法條之情事，亦無解於異議人
    應負之罰責。
五、綜上所述，本件異議人確有前揭違規行為，原處分機關依道
    路交通管理處罰條例第43條第1 項第2 款、第24條第1 項第
    3 款、第63條第1 項第3 款之規定，裁處罰鍰新臺幣20,000
    元，並記違規點數3 點，施以道安講習，於法並無不合，本
    件異議為無理由，應予駁回。
六、依道路交通案件處理辦法第19條，裁定如主文。
中    華    民    國    98    年    6     月    12    日
                      交通法庭  法  官  林海祥
上列正本證明與原本無異。
如不服本裁定，應於裁定送達後5日內敘明抗告理由，向本院提
出抗告狀。
                                書記官  陳金鳳
中    華    民    國    98    年    6     月    15    日


司法院資訊處製作；財團法人民間司法改革基金會備份。
